高雄高等行政法院判決
　　　　　　　　　　　　　九十六年度訴字第八０六號
　　　　　　　　　　　　　九十.
原　　　告　甲○○
被　　　告　台東縣政府
代　表　人　乙○○縣長
訴訟代理人　丁○○
　　　　　　丙○○
上列當事人間因土石採取事件，原告不服經濟部中華民國九十六
年七月二十日經訴字第０九六０六０七０六八０號訴願決定，提
起行政訴訟。本院判決如下：
　　主  文
原告之訴駁回。
訴訟費用由原告負擔。
　　事  實
壹、事實概要
原告未經申請許可，擅自在訴外人李重勳所有坐落於台東縣長濱
鄉○○段竹湖小段二之四及二之五地號等土地上（下稱系爭土地
）採取土石，案經台東縣警察局成功分局（下稱成功分局）員警
於民國（下同）九十五年十月三十一日當場查獲，嗣經被告於九
十六年一月十五日會勘確認，系爭土地靠貨櫃屋附近部分土地，
較九十五年九月二十一日另案會勘時，高度相差約七十公分，認
原告有採取土石體積約三百立方公尺，違反土石採取法第三條之
規定，乃依同法第三十六條之規定，以九十六年二月十三日府工
河字第０九六三００四九二八號裁處書，處原告新台幣（下同）
一百萬元罰鍰。原告不服，提起訴願，亦遭決定駁回，遂提起本
件行政訴訟。
貳、兩造之聲明：
一、原告聲明求為判決：
（一）訴願決定及原處分均撤銷。
（二）訴訟費用由被告負擔。
二、被告聲明求為判決：
（一）原告之訴駁回。
（二）訴訟費用由原告負擔。
參、兩造主張之理由：
甲、原告起訴意旨略謂：
一、原告所投資之耀東興業股份有限公司（下稱耀東公司）於九
    十四年十月間，向被告標得「九十四年度長濱漁港岸上堆置
    砂石料第一次標售」案，因而分得部分標售之海砂，經原告
    向李重勳情商出借，李重勳所有之系爭土地，供原告堆置標
    得之海砂。嗣於九十五年九月間，被告所屬農業局應被告所
    屬工務局發函要求，於九十五年九月二十一日會同相關機關
    前往系爭土地現場會勘，認李重勳擅自整地堆積土石，並要
    求其於一個月內恢復土地原貌，此有被告會勘紀錄可證，被
    告並於九十五年十月十一日以府農土字第０九五三０三０九
    二０號函，以李重勳違反水土保持法為由，裁處六萬元罰鍰
    ，原告遂雇工挖起上揭海砂，裝車後另行覓地堆置。詎於九
    十五年十月三十一日成功分局員警攔檢自系爭土地，載運上
    揭海砂之曳引車（車號：五九五─ＲＣ）後，即至系爭土地
    上扣得怪手一部，並經被告人員會勘後，認原告係未經申請
    許可採取系爭土地坡地上之原有土石，而非搬運上揭海砂。
二、按依土石採取法第三條第一項本文之規定，採取土石固應依
    土石採取法取得採取之許可。惟原告於系爭山坡地所挖取之
    土石，即為耀東公司所標得之海砂，二者成分、色澤、大小
    、質地均相同，而與系爭土地上原有土石之質地、成分明顯
    相異，而被告所屬工務局於九十六年一月十五日至系爭土地
    會勘時，農業局代表於現場亦證實當時土堆高度降低七十公
    分，短少約三百立方公尺之砂石，均係其先前於九十五年九
    月二十一日會勘時所見堆置之砂石一部，可知原告所載運之
    砂石，確為耀東公司所標得之海砂無誤，並非原告於系爭土
    地上另行開挖所得，況且上揭海砂可供建築，使用價值不菲
    ，而非系爭土地上無經濟價值之原有土石可比，原告豈會捨
    有價值之海砂不為載運，而另行挖取無價值之系爭土地上之
    原有土石，是原告既係依被告會勘結果「搬運」至他地堆置
    ，自非土石採取法所規範「採取」土石之行為，而無該法之
    適用等語。
乙、被告答辯意旨略謂：
一、按「採取土石，應依本法取得土石採取許可。但下列情形，
    不在此限：一、採取少量土石供自用者。二、實施整地及工
    程就地取材者。三、礦業權者在礦區內採取同一礦床共生之
    土石者。四、因天災事變緊急搶修公共工程所需者。五、政
    府機關辦理重要工程所需者。」「未經許可採取土石者，處
    新台幣一百萬元以上五百萬元以下罰鍰，直轄市、縣（市）
    主管機關並得限期令其辦理整復及清除其設施，屆期仍未遵
    行者，按日連續處罰新台幣十萬元以上一百萬元以下罰鍰至
    遵行為止，並沒入其設施或機具。必要時，得由直轄市、縣
    （市）主管機關代為整復及清除其設施；其費用由行為人負
    擔。」分別為土石採取法第三條第一項及第三十六條所明定
    。又「故意共同實施違反行政法上義務之行為者，依其行為
    情節之輕重，分別處罰之。」行政罰法第十四條第一項亦定
    有明文。
二、原告辯稱所挖取載運之土石，係向李重勳情商借得系爭土地
    堆置後，依被告所屬農業局九十五年十月十一日府農土字第
    ０九五三０三０九二０號函及九十五年九月二十一日會勘紀
    錄須恢復原貌，惟原告並未依上揭函示，清運違法堆置之土
    石（約一五四０．七立方公尺），而係逕行採取系爭土地坡
    地上之土石。另依成功分局調查司機陳金松簽名捺印之筆錄
    內亦稱：「所載運之土方，是從該農地上坡地上所開挖的土
    石。」故原告挖取之土石，並非被告依違反「水土保持法」
    處分，違法堆置限期清運之土石，則原告未經許可採取土石
    之事實，應洵堪認定。且原告亦無法明確舉證出系爭土地坡
    地上土石為得標之海砂，另依系爭土地坡地旁大樹及竹叢生
    長情形，經客觀研判該坡地上土石應為系爭土地上土石。
三、本件經被告盜濫採土石聯合查緝取締小組於九十六年一月十
    五日會勘後，確認系爭土地與前九十五年九月二十一日會勘
    時，其高度相差約七十公分，採取土石體積約三百立方公尺
    ，顯見原告未將違規堆置之土石依限清運，而採取系爭土地
    坡地上之土石，故「違法堆置之土石處」與「採取坡地之土
    石處」顯非同一地點，有被告盜濫採土石聯合查緝取締小組
    九十六年一月十五日會勘紀錄及會勘當日相片，可供佐證等
    語。
    理  由
一、按「採取土石，應依本法取得土石採取許可。但下列情形，
    不在此限：一、採取少量土石供自用者。二、實施整地及工
    程就地取材者。三、礦業權者在礦區內採取同一礦床共生之
    土石者。四、因天災事變緊急搶修公共工程所需者。五、政
    府機關辦理重要工程所需者。前項各款土石採取地點、面積
    、數量、期間之管理辦法，由中央主管機關定之。」「未經
    許可採取土石者，處新台幣一百萬元以上五百萬元以下罰鍰
    ，直轄市、縣（市）主管機關並得限期令其辦理整復及清除
    其設施，屆期仍未遵行者，按日連續處新台幣十萬元以上一
    百萬元以下罰鍰至遵行為止，並沒入其設施或機具。必要時
    ，得由直轄市、縣（市）主管機關代為整復及清除其設施；
    其費用，由行為人負擔。」分別為土石採取法第三條第一項
    及第三十六條所明定。
二、本件原告未經申請許可，擅自在訴外人李重勳所有系爭土地
    上採取土石，案經成功分局員警於九十五年十月三十一日當
    場查獲，嗣經被告於九十六年一月十五日會勘確認，系爭土
    地靠貨櫃屋附近部分土地，較九十五年九月二十一日另案會
    勘時，高度相差約七十公分，認原告有採取土石體積約三百
    立方公尺，違反土石採取法第三條之規定，乃依同法第三十
    六條之規定，以九十六年二月十三日府工河字第０九六三０
    ０四九二八號裁處書，處原告一百萬元罰鍰等情，有被告九
    十五年九月二十一日會勘紀錄及九十六年二月十三日府工河
    字第０九六三００四九二八號裁處書附原處分卷可稽，洵堪
    信實。原告提起本件訴訟無非係以：原告所投資之耀東公司
    於九十四年十月間，向被告標得之海砂，堆置於李重勳所有
    之系爭土地上，因被告所屬相關單位於九十五年九月二十一
    日要求李重勳於一個月內恢復土地原貌，原告遂雇工挖起上
    揭海砂，卻遭被告誤以為原告未經許可，採取系爭土地上之
    土石云云，資為爭執。
三、經查，成功分局係於九十五年十月三十一日接獲台東縣調查
    站調查員張微中通報，台東縣長濱鄉竹湖村疑有盜採砂石案
    ，成功分局遂於現場蒐證，嗣於同日十三時二十分在竹湖派
    出所前之公路上，攔查車號五九五─ＲＣ曳引車載運從系爭
    土地開採之土石，成功分局遂前往系爭土地坐落地點，當場
    查獲車號ＷＪ─三六九曳引車正欲載運土石離開，及現場有
    正開挖之挖土機（怪手），此有成功分局九十五年十一月七
    日成警偵刑字第０九五０００三一二一號函、調查員張微中
    所提供之蒐證照片及成功分局現場蒐證照片附原處分卷足稽
    。又上揭駕駛挖土機之司機即系爭土地所有人李重勳，於同
    日在成功分局所製作調查筆錄謂：「〔問：警方於九十五年
    十月三十一日十三時二十分許在台東縣長濱鄉竹湖村竹湖派
    出所前台十一線公路南向車道攔一部車號五九五─ＲＣ自用
    曳引車司機陳金松所載運的土石，經司機指稱係從你所有農
    地（地號：為台東縣長濱鄉○○段竹湖小段二之四、二之五
    地號）所載運的，是否有這回事？〕有的，確有這事沒錯。
    」「（問：警方又於九十五年十月三十一日十三時三十分在
    台東縣長濱鄉○○段竹湖小段二之四、二之五地號入口處攔
    查車號ＷＪ─三六九號自用曳引車載運的土石，是否也是從
    該農地上載運的？）是的，沒錯。」「（問：你所有之農地
    從何時開始讓卡車進入載運土石？）於九十五年十月二十八
    日開始載運。」「〔問：現場除了卡車外尚有一部（怪手）
    挖土機，該挖土機司機為何人？〕該挖土機司機就是我本人
    。」「（問：從九十五年十月二十八日開始在你所有農地上
    的土方，共有幾輛車在載運，至今已載運多少車次？每車次
    載運重量多少立方公尺？）共有六輛卡車在載運，除了車號
    五九五─ＲＣ號、ＷＪ─三六九號自用曳引車外，尚有車號
    五二０─ＲＣ號大貨車、五０九─ＲＣ號、六一七─ＲＬ號
    、四二六─ＳＫ號曳引車，已載運幾車次我並不清楚，經查
    閱現場登記車輛進出統計的估價單共計六十六車次，每部曳
    引車車次約載重十五立方公尺土方，另有一輛大貨車每車次
    約重七立方公尺土方。」而原告於同日在成功分局所製作調
    查筆錄亦謂：「（問：右記年籍是否為你本人？現從事何業
    ？）是我本人無誤。我目前是「耀東興業股份有限公司」負
    責人。」「（問：從開始載運到今天共載運多少土石？）約
    有六輛卡車在載運，除了車號五九五─ＲＣ號、ＷＪ─三六
    九號自用曳引車外，尚有車號五二０─ＲＣ號大貨車、五０
    九─ＲＣ號、六一七─ＲＬ號、四二六─ＳＫ號曳引車，目
    前約載運了一千立方公尺的土方。」「（問：每出一輛車次
    的土石載運費為何？）我是僱用「坤群營造公司」許招銘所
    有的曳引車來載運，當時是簽署以天數計，每天的費用八至
    九千元不等，如果車次不足則以立方公尺載運量計算載運費
    。」又駕駛車號五九五─ＲＣ自用曳引車之司機陳金松，於
    同日在成功分局所製作調查筆錄則謂：「（問：警方於九十
    五年十月三十一日十三時二十分許在台東縣長濱鄉竹湖派出
    所前台十一線公路南向車道攔查時，你所駕駛車號五九五─
    ＲＣ自用曳引車所載運的土石係從何處載運的？）是從警方
    攔查處北方五百公尺處的農地上載運的（經警查證該農地地
    號為台東縣長濱鄉○○段竹湖小段二之四、二之五地號）。
    」「（問：你於從事司機多久了？今受僱何人於台東縣長濱
    鄉○○段竹湖小段二之四、二之五地號載運土方？．．．？
    ）從事大貨車司機已十餘年了，我是「坤群營造公司」的大
    貨車司機，．．．。」「（問：你是否知道所載運的土方是
    何種土石？）我所載運的土方是從該農地上坡地上所開挖的
    土石。」此亦有上揭調查筆錄附原處分可稽。嗣被告盜濫採
    土石聯合查緝取締小組於九十六年一月十五日十時二十分至
    系爭土地會勘時，亦發現系爭土地靠貨櫃屋附近之土方，比
    前次九十五年九月二十一日會勘時，高度相差約七十公分，
    並有被告盜濫採土石聯合查緝取締小組九十六年一月十五日
    會勘紀錄、照片及九十五年九月二十一日會勘現場照片附原
    處分卷、訴願卷及本院卷可憑。亦與上揭調查員張微中所提
    供之蒐證照片及成功分局土石採取現場蒐證照片所示，系爭
    土地上挖土機開挖之地點，係系爭土地上貨櫃屋前及貨櫃屋
    旁樹叢前之地點相吻合。則原告顯有未經許可，擅自在訴外
    人李重勳所有系爭土地上採取土石之行為，應堪認定。
四、原告雖主張：其係載運原先堆置在系爭土地緩坡上之海砂云
    云。惟查，由被告九十五年九月二十一日會勘，原告於系爭
    土地堆放海砂之照片所示，貨櫃屋屋簷平台右前方堆有砂石
    ，該砂石堆上並無類似貨櫃屋屋簷平台左前方之樹叢。而貨
    櫃屋及其屋簷左前方之樹叢，仍位於緩坡上。復據被告九十
    六年一月十五日會勘系爭土地現場照片所示，貨櫃屋前之砂
    石堆仍在，但貨櫃屋及其屋簷平台左前方之樹叢，其下之土
    石緩坡已不復見，其土石已挖掘至貨櫃屋及其左前方樹叢之
    下，再挖掘即至該樹叢之樹根，此處即係前所認定本件原告
    於系爭土地開挖土石之地點。顯見原告所堆放之海砂，係位
    於貨櫃屋屋簷平台之右前方，九十六年一月十五日被告會勘
    時，仍堆置在該處，而非本件原告開挖系爭土地土石之處，
    即貨櫃屋前及其屋簷平台左前方之樹叢附近。再如上所述，
    被告於九十五年九月二十一日會勘，原告在系爭土地上堆放
    之海砂，該砂石堆上並無類似貨櫃屋屋簷平台左前方之樹叢
    ，惟僅相隔不到四個月，若要長成至被告九十六年一月十五
    日會勘系爭土地現場照片所示樹叢生長狀況，顯亦屬不能。
    況駕駛車號五九五─ＲＣ自用曳引車之司機陳金松，於九十
    五年十月三十一日在成功分局所製作調查筆錄亦謂：「（問
    ：你是否知道所載運的土方是何種土石？）我所載運的土方
    是從該農地上坡地上所開挖的土石。」已如上述，依陳金松
    具有從事大貨車司機十餘年之經驗，應能分辨開挖土石與搬
    運砂石之不同，其上之陳述，亦足以顯示陳金松當時所載運
    之土石，是從系爭土地上直接開挖之土石，而非搬運原告堆
    放在系爭土地上之海砂。故原告上揭主張，自不足為採，縱
    原告提出被告九十五年九月二十一日會勘紀錄，及同年十月
    十一日府農土字第０九五三０三０九二０號函，亦不能為原
    告有利之認定。
五、綜上所述，原告之主張既不足取，其未經許可在系爭土地上
    採取土石，被告依土石採取法第三十六條規定裁處原告一百
    萬元罰鍰，並無違誤。訴願決定予以維持，亦無不合。原告
    起訴意旨求為撤銷，為無理由，應予駁回。又本件事證已臻
    明確，兩造其餘攻擊防禦方法，核與本件判決結果不生影響
    ，爰不再逐一論述，併此敘明。
六、據上論結，本件原告之訴為無理由，依行政訴訟法第一百九
    十五條第一項後段、第九十八條第一項前段，判決如主文。
中　　華　　民　　國　九十六　年　十二　月　 三十一　 日
                  第一庭審判長法  官　呂佳徵
                              法  官　林勇奮
                              法  官  蘇秋津
以上正本係照原本作成。
如不服本判決，應於判決送達後二十日內向本院提出上訴書狀，
其未表明上訴理由者，應於提起上訴後二十日內向本院提出上訴
理由書（須按對造人數附繕本）；如於本判決宣示或公告後送達
前提起上訴者，應於判決送達後二十日內補提上訴理由書（須附
繕本）。未表明上訴理由者，逕以裁定駁回。
中　　華　　民　　國　九十六　年　十二　月　 三十一 　日
　　　　　　　　　　　　　　　書記官  陳嬿如
